【裁判字號】    89,重訴,19
【裁判日期】    890815
【裁判案由】    侵權行為損害賠償
【裁判全文】
臺灣高等法院臺中分院民事裁定      八十九年度重訴字第一九號
      原      告  己○○
                  丙○○
                  庚○○
                  丁○○
      右二人共同
      法定代理人  癸○○      .
      原      告  壬○○      .
                  辛○○      .
                  乙○○      .
      共      同
      訴訟代理人  林俊雄律師
      被  告      戊○○      .
      訴訟代理人  陳芝荃律師
                  宋永祥律師
右當事人因甲○○○背信案件，經原告提起附帶民事訴訟，請求損害賠償事件本院刑事
庭裁定移送本院裁定如左：
      主      文
原告之訴駁回。
訴訟費用由原告連帶負擔。
      理      由
一、按刑事庭移送民事庭之附帶民事訴訟，僅移送後之訴訟程序應適用民事訴訟，至
    移送前之訴訟行為是否合法，仍應依刑事訴訟法決定之。因此於刑事訴訟程序附
    帶提起之民事訴訟，如不合刑事訴訟法第四百八十七條所定之要件者，由刑事庭
    依刑事訴訟法第五百零四條第一項將其移送於民事庭後，亦不得將關於獨立民事
    訴訟之法規，溯及於附帶提起民事訴訟之時而予適用，仍應認其起訴為不合法，
    以裁定駁回之。而依刑事訴訟法第四百八十七條第一項所定附帶民事訴訟之對象
    ，除刑事被告外，固兼及於依民法負賠償責任之人。惟該項所稱依民法負賠償責
    任之人，係指該刑事案件中依民法規定應負賠償責任之人而言。故附帶民事訴訟
    之原告所主張之共同加害人，必以在刑事訴訟程序中經認定係共同侵權行為之人
    ，始得謂為依民法負賠償責任之人，否則對之提起是項附帶民事訴訟，即難謂為
    合法。
二、本件原告因甲○○○背信案件於刑事訴訟程序附帶提起民事訴訟，請求判令被告
    與甲○○○應將坐落台中縣后里鄉○○段二八之二地號面積四點○七○八公頃及
    同所段二八之三地號面積○．○二三三公頃土地，於民國七十七年十一月七日收
    件二六四三三號所為之所有權移轉登記應予塗銷。經本院刑事庭依刑事訴訟法第
    五百零四條第一項前段規定，將其附帶之民事訴訟，以裁定移送於民事庭。經查
    本件被告並非甲○○○背信刑事案件之被告，且於甲○○○被判處背信罪刑確定
    之本院八十八年度上易字第三一一四號刑事判決，其所認定之事實，亦記載：「
    嗣於七十七年十月七日，甲○○○意圖為自己不法之利益，違背王林麗冠所委託
    之任務，徵得不知上開詳細內情之子戊○○之同意，甲○○○即與戊○○基於共
    同使公務員登載不實之犯意，虛偽書立買賣契約書而將上述土地全部移轉登記予
    戊○○，並於同年十一月十一日辦理所有權移轉登記完畢，而使承辦公務員將上
    開不實之買賣內容，登載於職務上所掌之土地登記簿謄本等公文書上。」等語，
    有本院八十八年度上易字第三一一四號刑事判決可稽。由此可見，該刑事判決並
    未認定被告就背信罪部分與甲○○○間有共犯關係存在至明。因此被告於本件刑
    事訴訟程序中既未經認定係背信部分之共同侵權行為之人，自非屬刑事訴訟法第
    四百八十七條第一項所定依民法負賠償責任之人；則原告主張因被告與甲○○○
    有共同不法侵害王林麗冠之信託行為，而於刑事訴訟程序中對被告提起本件附帶
    民事訴訟，依前開說明，實難謂為合法。又於刑事訴訟程序附帶提起民事訴訟，
    限於因犯罪而受損害之人，且請求回復其損害者亦以因犯罪所受之損害為限，否
    則縱令得依其他事由提起民事訴訟，要不得於刑事訴訟程序附帶為此請求。本件
    甲○○○背信案刑事判決之犯罪事實固認定被告與甲○○○間就系爭土地以買賣
    為原因，所為之所有權移轉登記係屬虛偽不實。惟被告與甲○○○間就違背王林
    麗冠所委託之任務之背信行為，並無共犯情事，已如前述，則被告與甲○○○就
    系爭土地所為虛偽不實移轉登記，就被告之行為而言，其所侵害之法益，僅為使
    承辦公務員為不實之登載，而妨害土地登記之正確性而已，其就王林麗冠與甲○
    ○○間，就系爭土地之信託關係並不知情，自無侵害該信託關係所生權利之認識
    ，因此原告自非屬被告之上開使公務員為不實登載行為之被害人，則依刑事訴訟
    法第四百八十七條第一項規定，即不得於刑事訴訟程序對被告附帶提起本件民事
    訴訟。縱令原告得依其他事由對被告提起民事訴訟，要不得於刑事訴訟程序附帶
    為此請求。
    綜上所述，本件原告於刑事訴訟程序中，對被告提起本件附帶民事訴訟，其訴顯
    難認為合法，應予駁回。
三、依民事訴訟法第二百四十九條第一項第六款，第九十五條，第八十五條第二項裁
    定如主文。
中      華      民      國    八十九    年      八      月     十五     日
~B1民事第五庭審判長法  官  陳滿賢
~B2                法  官  朱  樑
~B3                法  官  林松虎
右為正本係照原本作成。
如不服本裁定應於裁定送達後十日內向本院提出抗告理由狀（須按他造人數附具繕本
），並繳納抗告裁判費新臺幣肆拾伍元及送達用雙掛號郵票拾份（每份拾肆元）。
~B                書記官  陳信和
中      華      民      國    八十九    年      八      月     十八     日
                                                                        Ｈ


司法院資訊處製作；財團法人民間司法改革基金會備份。
